【裁判字號】    99,台上,6014
【裁判日期】    990930
【裁判案由】    違反毒品危害防制條例
【裁判全文】
最高法院刑事判決            九十九年度台上字第六０一四號
上  訴  人  台灣高等法院檢察署檢察官
被      告  甲○○
上列上訴人因被告違反毒品危害防制條例案件，不服台灣高等法
院中華民國九十八年五月七日第二審更審判決（九十八年度上更
(一)字第一三號，起訴案號：台灣板橋地方法院檢察署九十四年度
偵字第一一九四五號），提起上訴，本院判決如下：
    主  文
上訴駁回。
    理  由
按刑事訴訟法第三百七十七條規定，上訴於第三審法院，非以判
決違背法令為理由，不得為之。是提起第三審上訴，應以原判決
違背法令為理由，係屬法定要件。如果上訴理由書狀並未依據卷
內訴訟資料，具體指摘原判決不適用何種法則或如何適用不當，
或所指摘原判決違法情事，顯與法律規定得為第三審上訴理由之
違法情形，不相適合時，均應認其上訴為違背法律上之程式，予
以駁回。本件原判決係以公訴意旨略稱：被告甲○○意圖營利，
向綽號「小芳」之不詳姓名年籍女子以新台幣（下同）二萬五千
元購入第二級毒品安非他命一兩並分裝後，即以每小包０．八公
克一千五百元之價格，於民國九十四年六月中旬某日，在台北縣
三重市○路○街八十巷二十五號四樓，出售安非他命予洪志佳，
因認被告涉犯毒品危害防制條例第四條第二項之販賣第二級毒品
罪嫌。經審理結果，認為不能證明被告有公訴人所指上開販賣安
非他命犯行，第一審就該部分所為諭知被告無罪之判決，為無不
合，予以維持，駁回檢察官之第二審上訴，已詳敘其調查、取捨
證據之結果及認應為無罪判決之心證理由。就形式上觀察，原判
決要無採證論斷違背經驗法則、論理法則或理由不備等違背法令
之情形。勘驗應製作筆錄，記載實施之年、月、日及時間、處所
並其他必要之事項，且應命依法在場之人簽名、蓋章或按指印，
固為刑事訴訟法第四十二條第一項及第四項所明定，衡其立法用
意係因勘驗為法定調查證據方法之一種，其程序必須適法、公正
、確實，故應以筆錄之形式，記載有關事項，並命相關人員簽認
，以杜爭議，並為證明。本件檢察官及第一審法院受命法官先後
於九十四年八月三十一日偵查及同年十一月一日第一審審判中已
分別調取證人洪志佳另案（台灣板橋地方法院九十四年度易字第
七四四號毒品案）於警詢之錄音帶勘驗其內容，其結果均未發現
該錄音帶內有何錄存洪某之音訊等情，有該二勘驗筆錄之記載附
卷足憑。雖該二勘驗筆錄就上開勘驗日期，未載明「幾時、幾分
」，致與上開規定未儘相符。然依所載內容，對於各該實施勘驗
之人員、日期、處所及勘驗之標的、結果等重要內容，均已一一
記載，並經各該實施勘驗之檢察官、受命法官及書記官簽名無誤
，此應已足以擔保各該勘驗之適法、公正、確實無虞。至其筆錄
未載明勘驗之時、分，此要屬筆錄記載之疏略，究不能因之遽認
各該勘驗所踐行之程序為違法。另檢察官及第一審法院受命法官
實際既已分別在辦案進行單批示調取上開洪志佳之警詢錄音帶，
並經實施勘驗，有各該辦案（案件）進行單、勘驗筆錄之記載可
按，則該洪志佳之警詢錄音帶承辦書記官究係如何，以何函件向
原承辦機關所調取，乃屬其內部行政事務，要不能因之否認各該
勘驗筆錄之證據適格。而該第一審法院之勘驗筆錄末尾，於勘驗
年月日之下記載「台灣板橋地方法院刑事第十七庭」，乃表明該
案承辦法官、書記官所屬之法院及刑事庭別，此與所載實施勘驗
之地點，係屬兩事，要不能以其記載不同，指為不符。而第一審
法院實施該次勘驗，縱未依刑事訴訟法第二百十九條準用第一百
五十條規定，將其勘驗時、日及處所先行通知被告及其選任辯護
人，使之在場，然該在場權之規定係為被告及其辯護人之利益而
設，被告及其選任辯護人既未執此抗辯，而第一審法院該勘驗結
果，並未發現洪志佳之警詢錄音帶內有何對話錄音，已如前述，
亦即其勘驗結果對被告並無不利，則原判決採取上開勘驗筆錄，
資為被告無罪判決之論據，要不能指為違法。又原判決理由已依
憑其調查證據所得，說明本件洪志佳警詢之審判外陳述，已經渠
於偵、審中否認該筆錄所載，係出於其真意之陳述，而渠警詢錄
音帶經偵、審兩度勘驗結果，均發現其內容為空白，無從稽核該
筆錄所載，確係出於洪某真意之陳述（據洪某指稱係警員先行寫
好筆錄後，再命其照唸及簽名），因欠缺特別可信性，自不具證
據能力。除此，檢察官復未能提出其他證據，足證被告有公訴人
所指之販賣安非他命犯行，乃因之維持第一審該部分所為諭知被
告無罪之判決。而證人翁瑞琪於偵查中先供稱扣案安非他命係被
告所有，嗣又稱係伊與被告共同出資購買等語，先後不一，然此
縱能證明扣案安非他命係被告所有，究不能僅此即認渠有本件販
賣安非他命犯行，原判決未執之為不利被告之犯罪論據，原無不
合。至洪志佳於偵、審中否認認識被告，與被告對此所供，縱有
不符，而由洪志佳警詢筆錄載明被告之聯絡電話、租屋處，並指
被告持有改造手槍，與警方嗣查獲被告之情形相符等情，似徵渠
與被告非無認識，或有相當交往，則洪志佳對此或有隱瞞，而為
不實供述，然既乏積極事證，足認該警詢筆錄所載渠向被告購買
安非他命乙節，係出於洪某真意之陳述無誤，自不能僅以洪志佳
上開供述之不實，資為不利被告之認定。原判決因之以本件既乏
其他足以形成被告確有公訴人所指販賣安非他命犯行心證之證據
，說明不能徒憑被告所持扣案之安非他命及分裝袋，遽為對渠不
利之認定，應無理由不備之違失，亦無採證違法可言。是檢察官
上訴意旨以上情指摘原判決違背法令，核與法律規定得為第三審
上訴理由之違法情形，不相適合。而其餘上訴意旨，或係就屬原
審採證職權之行使及原判決已說明事項，徒憑己見，再事爭執，
或就同一證據為與原審為不同之評價論斷，均不能認係適法之第
三審上訴理由。依上揭說明，本件上訴違背法律上之程式，應予
駁回。
據上論結，應依刑事訴訟法第三百九十五條前段，判決如主文。
中    華    民    國  九十九  年    九    月   三十   日
                      最高法院刑事第十二庭
                          審判長法官  黃  一  鑫
                                法官  張  春  福
                                法官  林  勤  純
                                法官  陳  國  文
                                法官  宋  明  中
本件正本證明與原本無異
                                      書  記  官
中    華    民    國  九十九  年    十    月    七    日
                                                      v

司法院資訊處製作；財團法人民間司法改革基金會備份。
